【裁判字號】    99,交聲,3763
【裁判日期】    991231
【裁判案由】    聲明異議
【裁判全文】
臺灣臺中地方法院交通事件裁定        99年度交聲字第3763號
原處分機關  交通部公路總局臺中區監理所
異  議  人
即受處分人  張闓
上列異議人即受處分人因違反道路交通管理處罰條例案件，對於
交通部公路總局臺中區監理所於民國99年9月27日所為之處分（
原處分案號：中監違字第裁60－GF0000000號）聲明異議，本院
裁定如下：
    主  文
原處分撤銷。
張闓不罰。
    理  由
一、原處分意旨略以：異議人即受處分人張闓於民國99年4月
    30日18時41分許，駕駛車牌號碼R6 -0029號自用小貨車（下
    稱系爭車輛），在臺中市○○區○○路3段80號旁處，因「
    汽車駕駛人駕駛汽車肇事致人受傷而逃逸」之違規，經臺中
    市警察局第六分局依違反道路交通管理處罰條例第62條第4
    項前段規定舉發。異議人於應到案日期內提出陳述，經舉發
    單位查復後仍不服，原處分機關遂於99年9月27日以中監違
    字第裁60－GF0000000號裁決書處裁處罰鍰新臺幣（下同）6
    ,600元整，吊銷駕駛執照，1年內禁考，逾期則依裁決書處
    罰主文規定裁處等語。
二、本件聲明異議意旨略以：異議人駕駛系爭車輛在上揭地點迴
    轉時，並未發覺有任何異樣及碰撞聲音；而車號GV5-658號
    機車車主當時可能時速較快而煞車傾倒，導致與隨後之車號
    RM 2-618號機車形成追撞受傷，事後伊詢問過GV5-658號機
    車車主，系爭車輛是否有擦撞其GV5-658號機車，該車主亦
    稱不確定；又系爭車輛所遺留之擦撞痕跡，均係平日裝卸貨
    物碰撞所造成，並非與上開兩輛機車碰撞所生之新刮痕；況
    伊於事發後仍在距離案發地點約六間店面距離之同路段80之
    5號處停車購物，並未直行加速離開，原處分機關裁處其「
    肇事逃逸」，顯與事實不符等語。
三、按汽車駕駛人駕駛汽車肇事致人受傷或死亡者，應即採取救
    護措施及依規定處置，並通知警察機關處理，不得任意移動
    肇事汽車及現場痕跡證據，違反者處3,000元以上9,000元以
    下罰鍰；前項駕駛人肇事致人受傷而逃逸者，吊銷其駕駛執
    照；汽車駕駛人，曾依本條例其他各條規定吊銷駕駛執照者
    ，1年內不得考領駕駛執照，道路交通管理處罰條例第62條
    第3項、第4項前段、第67條第3項固分別定有明文。惟查：
    原處分機關雖以臺中市警察局99年6月25日中市警交字第GF0
    000000號舉發違反道路交通管理事件通知單舉發，認異議人
    有上揭「汽車駕駛人駕駛汽車肇事致人受傷而逃逸」之違規
    。然異議人上揭遭裁罰之同一事實，經臺中市警察局第六分
    局以異議人於99年4月30日18時41分許，駕駛系爭車輛，沿
    臺中市西屯區○○○路方向行駛至西屯路3段80號前，未依
    規定在劃有分向限制線之路段迴車，不慎與沿西屯路往安和
    路方向行駛之被害人吳婉琪所騎乘之車牌號碼GV5─658號重
    型機車發生擦撞，其後方同向車道直行之被害人莊宛真之RM
    2─618號輕型機車，亦因煞車不及而追撞被害人吳宛琪機車
    ，致被害人吳婉琪、莊宛真人車倒地且均受傷，異議人於肇
    事逃逸後，未下車查看狀況，且未對上開被害人採取具體救
    護措施，亦未留下姓名及聯絡方式，即駕駛上開車輛加速逃
    逸，而認涉犯刑法第185條之4之肇事逃逸罪嫌移送臺灣臺中
    地方法院檢察署檢察官偵查後，該署檢察官經調查後，以上
    開移送意旨主要係根據目擊證人季禮尼之證述為其論據，並
    認定：「經證人即被害人吳婉琪到庭證述：伊記得有煞住機
    車，是後面機車追撞上來，2臺機車才一起跌倒，伊不能確
    定有無撞到廂型車，所以無法指出撞到廂型車的位置等語；
    另證人即被害人莊宛真亦到庭證述：當時伊看到廂型車違規
    迴轉，吳小姐的機車忽然煞住，伊也跟著煞車，但來不及，
    就撞到吳小姐的機車，伊的機車沒撞到廂型車，因事情發生
    很突然，伊沒辦法確定吳小姐的機車有無撞到廂型車等語；
    又證人即臺中市警察局第六分局交通隊警員謝芳松亦證稱：
    因吳小姐及莊小姐2人均無法清楚講出撞到廂型車的何處，
    而該廂型車刮痕很多，無法判別是新或舊刮痕，也沒有特殊
    的刮痕等語。綜上3位證人之證述，本件被害人吳婉琪所騎
    乘之GV5─658號重型機車是否有撞及到被告所駕駛之上開自
    用小貨車，尚非無疑。再參以證人季禮尼於警局時證述：伊
    看到被告駕車肇事後，就在肇事地點前方約50公尺之檳榔攤
    下車買東西等語。倘被告果真有肇事逃逸之情形，理應在肇
    事後駕車加速逃逸，又豈有在肇事後距離現場僅50公尺處下
    車買東西而自曝犯行，至愚亦不為之理。是被告所辯不知發
    生車禍乙節，堪予採信，其無肇事逃逸之犯意甚明。」等語
    ，而於99年11月22日以99年度偵字第15895號為不起訴處分
    確定等情，有卷附之上開不起訴處分書可參，並經本院調取
    該偵查案卷審閱無訛。是本件異議人辯稱：伊駕駛系爭車輛
    在上揭地點迴轉時，並未發覺有任何異樣及碰撞聲音，被害
    人倒地受傷並非伊擦撞所致，伊無肇事逃逸等語，確屬可採
    。準此，自難認異議人確有「汽車駕駛人駕駛汽車肇事致人
    受傷而逃逸」之違規行為存在，原處分機關遽依道路交通管
    理處罰條例第62條第3項、第4項前段、第67條第3項等規定
    ，裁處異議人罰鍰6,600元、吊銷駕駛執照、1年內禁考之處
    分，於法即有未洽，本件異議為有理由，應由本院將原處分
    撤銷，改諭知異議人不罰。
五、依道路交通管理處罰條例第87條第2項、道路交通事件處理
    辦法第19條前段，裁定如主文。
中    華    民    國    99    年    12    月    31    日
                  交通法庭    法  官  林美玲
以上正本證明與原本無異。
如不服本裁定，應於收受送達後5日內向本院提出抗告狀。（應
附繕本）
                              書記官  黃珮華
中    華    民    國    99    年    12    月    31    日

司法院資訊處製作；財團法人民間司法改革基金會備份。
